【裁判字號】    95,交簡上,11
【裁判日期】    950504
【裁判案由】    過失傷害
【裁判全文】
臺灣臺南地方法院刑事判決
上  訴  人  乙○○
即被    告
上列上訴人即被告因公共危險案件，不服本院九十四年度交簡字
第二二八六號中華民國九十四年十二月二十九日第一審刑事簡易
判決（聲請簡易判決處刑案號：九十四年度核退偵字第一一七一
號），提起上訴，本院管轄之第二審合議庭判決如下：
    主  文
原判決撤銷。
乙○○過失傷害人，處拘役伍拾日，如易科罰金，以參佰元折算
壹日。
    事  實
一、乙○○於民國九十四年三月八日上午七時十分許，駕駛車牌
    號碼8Ｊ－1858號自用小客車，沿台南縣六甲鄉○○路由北
    往南方向行駛，行經該路段與曾文街之設有行人穿越道之交
    岔路口，欲左轉時，理應注意汽車行駛時，駕駛人應注意車
    前狀況，並隨時採取必要之安全措施，並應注意汽車行近行
    人穿越道前，應減速慢行，遇有行人穿越時，無論有無交通
    警察指揮或號誌指示，均應暫停讓行人先行通過，以避免交
    通事故之發生。而依當時天候晴、日間有照明、路面鋪設柏
    油、乾燥、無缺陷、無障礙物、視距良好，且無不能注意之
    情形，竟疏於注意車前狀況，即貿然左轉，適前方有行人丙
    ○○○自路旁由北往南方向步行，穿越前開路口至該處，乙
    ○○發現時，已閃煞不及撞到丙○○○，致丙○○○有頭部
    外傷腦震盪、頸部扭傷、左頭頂皮下血腫、右膝挫傷之傷害
    。乙○○於車禍事故發生後，於台南縣警察局麻豆分局員警
    到場處理，在警員尚不知何人為肇事車輛之駕駛人前，即主
    動表示其為駕駛人並自首犯行，接受裁判。
二、案經丙○○○訴由台南縣警察局麻豆分局報請台灣臺南地方
    法院檢察署檢察官偵查後聲請簡易判決處刑。
    理  由
一、訊據被告乙○○對於上開時、地駕車肇事致告訴人丙○○○
    受有傷害之事實均自白承認，核與告訴人於警詢中指訴之情
    節相符，並有及偵查及本院審理時之自白。並有道路交通事
    故現場圖一紙、道路交通事故調查報告表(一)(二)各一紙、現場
    照片十一幀、奇美醫院柳營分院九十四年五月二十三日診斷
    證明書一紙在卷可按。按汽車行駛時，駕駛人應注意車前狀
    況，並隨時採取必要之安全措施；又汽車行近行人穿越道前
    ，應減速慢行，遇有行人穿越時，無論有無交通警察指揮彧
    誌指示，均應暫停行人先行通過，道路交通安全規則第九十
    四條第三項及第一百零三條分別定有明文。被告於前開時地
    駕駛自小貨車，自應注意遵守上開規定，且依卷附道路交通
    事故調查報告表(一)所載，案發當時天侯晴、有日間自然光線
    、路面無障礙或其他缺陷、視距良好等情形以觀，並無不能
    注意之情事，然被告竟疏未注意車前狀況，亦未禮讓行人優
    先通行，即貿然左轉，致其車頭撞擊行人丙○○○，造成告
    訴人受有傷害，被告顯有過失。又臺灣省臺南區車輛行車事
    故鑑定委員會亦同此認定，有該委員會九十四年七月二十一
    日南鑑字第0945902708號函暨鑑定意見書一份。綜上，可知
    被告過失行為與告訴人所受傷害間，具有相當因果關係。事
    證明確，被告過失傷害之犯行足以認定。
二、核被告所為，係犯刑法第二百八十四條第一項前段之過失傷
    害罪。被告在事故發生後，犯罪未被偵查機關發覺前，即向
    台南縣警察局麻豆分局到場處理之員警主動表示為肇事車輛
    之駕駛者，坦承犯行並進而接受裁判等情，有台南縣察局麻
    豆分局道路交通事故肇事人自首情形紀錄表一紙在卷可按（
    見警卷第18頁），其行為已符合刑法第六十二條前段自首之
    要件，應依法減輕其刑。
三、原審以被告事證明確，據以論罪科刑，固非無見。惟按「刑
    事審判旨在實現刑罰權之分配正義，故法院對於有罪被告之
    科刑，應符合罰刑相當之原則，使輕重得宜，罰當其罪，此
    所以刑法第五十七條明定科刑時，應審酌一切情狀，尤應注
    意該條所列十款事項，以為科刑輕重之標準，並賦予法院裁
    量權。…又如何量定其刑及是否宣告緩刑，固屬實體法上賦
    予法院得為自由裁量之事項，但此項裁量權之行使，並非得
    以任意或自由為之，仍應受一般法律原則之拘束，即必須符
    合所適用法律授權之目的，並受法律秩序之理念、法律感情
    及慣例等所規範。若違反比例原則、平等原則時，得認係濫
    用裁量權而為違法」，有最高法院九十一年度台上字第五二
    九五號判決可資參照。
四、經查，本件告訴人丙○○○所受之傷害，雖全肇因於被告之
    疏失行為。然被告於案發後，立即向119報案，並在現場等
    候警員處理，有台南縣警察局麻豆分局道交通事故肇事首情
    形紀錄表可按。又告訴人係受有頭部外傷腦震盪、頸部扭傷
    、左頭頂皮下血腫、右膝挫傷之傷害，傷勢顯然非重。且被
    告亦表示願賠償告訴人新台幣（下同）二十萬元，惟告訴人
    則堅持三十萬元，強制險部分另外計算（附帶民事訴訟則請
    求一百三十二萬三千六百元），雙方始無法達成和解，有本
    院審理筆錄可按，可知被告並非毫無賠償之意。此外，被告
    並無任何前科資料，有台灣高等法院被告前案紀錄表可按，
    且於犯後均坦承犯行，態度良好，顯有悔意。茲原審均未詳
    加審酌上情，僅以被告尚未與告訴人達成和解，即對被告所
    犯刑法第二百八十四條第一項前段最重刑度僅為有期徒刑六
    月之過失傷害罪，逕以簡易判決量處被告有期徒刑高達四月
    ，並諭知易科罰金之標準。其量刑之刑度僅比本罪最重刑度
    少二月，況本件被告還有自首減輕其刑之適用呢！是原審量
    刑顯然過重，與比例原則及國民之法律感情明顯有違。上訴
    人即被告以原審未審酌「未逃匿，主動將被害人送醫」、「
    自首犯罪」、「審判中坦承犯行」、「賠償損害之誠意」等
    情事，認為量刑過重為由提起上訴，請求本院撤銷原判決，
    改判處被告較輕之刑，為有理由。原判決既有上開可議之處
    ，自屬無可維持，應由本院合議庭將原判決撤銷改判。爰審
    酌被告前揭情狀及依罪刑相當原則，量處如主文第二項所示
    之刑，並諭知易科罰金之折算標準，以資懲儆。
據上論斷，應依刑事訴訟法第四百五十五條之一第一項、第三項
、第三百六十九條第一項前段、第三百六十四條、第二百九十九
條第一項前段，刑法第二百八十四條第一項前段、第六十二條前
段、第四十一條第一項前段，罰金罰鍰提高標準條例第一條前段
、第二條，判決如主文。
本案經檢察官甲○○到庭執行職務。
中    華    民    國    95    年    5    月     4     日
                  刑事第十庭    審判長法  官  吳勇輝
                                      法  官  柯顯卿
                                      法  官  蔡直青
以上正本證明與原本無異。
本件不得上訴。
                                      書記官  汪姿秀
中    華    民    國    95    年    5    月     4     日
附錄本案論罪科刑法條全文：
中華民國刑法第284條第1項前段：
因過失傷害人者，處6月以下有期徒刑、拘役或500元以下罰金。


司法院資訊處製作；財團法人民間司法改革基金會備份。
